【裁判字號】    99,抗,1270
【裁判日期】    991029
【裁判案由】    聲請解除限制出境
【裁判全文】
臺灣高等法院刑事裁定                  99年度抗字第1270號
抗  告  人
即  被  告    甲○○○○Ho.
上列抗告人因聲請解除限制出境案件，不服臺灣臺北地方法院中
華民國99年10月7日裁定（99年度聲字第2455號），提起抗告，
本院裁定如下：
    主  文
抗告駁回。
    理  由
一、抗告意旨略以：遠東航空空服員雖非故意撞傷被告，但其等
    所述均非實在。被告在臺灣無健保，需自費就醫，又為了進
    行本件訴訟，四處向親友借貸，看盡他人臉色；復因本案遭
    新聞媒體抹黑，正常人都無法忍受，何況被告係一目失明之
    病弱女性。再者，被告因遭限制出境，已有10個月未返回日
    本，擔心家中之兒女，滿腹辛酸，無法忍受，在日本銀行尚
    有房屋貸款、信用卡帳款待繳，爰請求准予解除限制出境云
    云。
二、按被告經法官訊問後，認為犯罪嫌疑重大，而有左列情形之
    一，非予羈押，顯難進行追訴、審判或執行者，得羈押之︰
    (一)逃亡或有事實足認為有逃亡之虞者；(二)有事實足認為有湮
    滅、偽造、變造證據或勾串共犯或證人之虞者；(三)所犯為死
    刑、無期徒刑或最輕本刑為5年以上有期徒刑之罪者，刑事
    訴訟法第101條第1項定有明文。次按，被告雖有第101條第1
    項各款所定情形之一，惟無羈押之必要時，得逕命具保、責
    付或限制住居，亦為刑事訴訟法第101條之2所明文規定。又
    限制出境，係執行限制住居方法之一種，屬刑事訴訟法第41
    6條第1項第1款具保處分之範圍，應由事實審法院決定，限
    制出境之處分，無非為輔助具保、責付之效力，故有無限制
    出境之必要，當以此為考量（最高法院79年度臺抗字第476
    號、88年度臺抗字第166號、92年臺抗字第345號裁定亦同申
    此旨）。是限制出境之處分，無非為保證被告到庭，以保全
    刑事審判及執行之進行，則考量解除限制出境與否，自應以
    刑事審判及執行之進行是否因此而受影響為判斷依據。
三、經查：
（一）抗告人即被告（下稱被告）因誣告等案件，前經檢察官於
      民國（下同）98年12月22日以98年度偵續(一)73第259號函
      向內政部入出國及移民署、行政院海岸巡防署海岸巡防總
      局對被告發限制出境（海）之命令，經被告聲請法院撤銷
      檢察官之前述處分，業由原審於99年1月6日以98年聲字第
      3425號裁定駁回。其後，經檢察官提起公訴後，原審認被
      告涉犯刑法第169條第1項誣告罪及第168條偽證罪等犯行
      嫌疑重大，且被告業已歸化日本，並持有日本護照，一旦
      出境恐有不再回國接受審判之可能，況被告於98年12月22
      日經檢察官限制出境後，即有準備出境之行為，有事實足
      認有逃亡之虞，遂於99年5月10日諭知限制出境（出海）
      ，現仍在限制出境（出海）中等情，合先敘明。
（二）按刑事訴訟法關於保全被告之方法，依其手段必要性之情
      節輕重，由重而輕依次為羈押、具保、責付與限制住居，
      限制出境即屬限制住居方法之一。而限制被告出境，僅在
      限制被告應居住於我國領土範圍內，不得擅自出國，俾便
      於刑事審判及執行之進行，顯見限制出境與限制住居名稱
      雖有不同，然限制出境仍屬限制住居之處分。是被告如因
      出境而滯留他國不歸，而有足以影響刑事審判及執行之進
      行時，依法自得為必要之限制，以確保我國司法主權之行
      使。本件被告涉犯誣告罪及偽證罪之案件，業經原審於99
      年10月7日以99年度訴字第571號均判決有罪，並定應執行
      刑有期徒刑1年在案，則日後如該案有罪判決確定，被告
      即須入監服刑。而被告確實擁有日本國籍，並持有日本護
      照，多年來被告來臺均短期滯境，並無在臺住、居所等情
      ，此有法務部入出境資訊連結作業查詢表在卷可證（原審
      卷第17頁至第27頁），顯見被告一旦出境，即可在海外生
      活，並有機會主張其為日本公民身分而拒不返臺，如此將
      難以確保日後判決確定後，我國司法主權對被告有期徒刑
      之執行。又被告於偵查及原審審理時均矢口否認犯行，並
      惡意攻訐證人張玉琴，指稱其提出偽造之護膚紀錄卡（原
      審卷第176頁），依其在本件偵、審程序進行中所為之訴
      訟行為，亦難期被告返日後有接受刑事執行之可能。況被
      告於99年1月15日所撰刑事抗告狀中（99年度偵字第840號
      卷第26頁、第27頁），載明：「被告如果將此事件告知日
      本媒體，上書日本外交部，請臺灣總統來處理，間接影響
      到兩國之間的友誼」等文句，即有暗示法院應撤銷檢察官
      限制聲請人出境之處分，否則將可能透過外交途徑加以影
      響之虞，則被告即有棄保潛逃之高度可能性，為確保我國
      刑事司法主權之無礙行使，自無從以具保或其他方式作為
      解除限制出境之替代處分。是原審認為為避免被告出境後
      長時間滯留境外，以保全被告到庭接受刑事審判及執行之
      進行，參照前述說明所示，即有施以限制出境之強制處分
      手段之必要，且原因尚未消滅。是被告以此聲請解除其限
      制出境之處分，並無理由。
（三）綜上所述，原審認依照本件被告所涉情節，如非予以限制
      出境而保全被告在國內，則我國司法主權之行使恐有窒礙
      之虞。是原審限制被告出境（出海）之處分之原因依然存
      在，並仍有限制出境之必要。從而，被告所提解除限制出
      境之聲請，難以准許，應予駁回。
四、經核，原審之裁定尚無違誤。抗告意旨雖以前開陳詞置辯，
    然查，被告涉犯誣告罪及偽證罪之案件，業經原審於99年10
    月7日以99年度訴字第571號均判決有罪，並定應執行刑有期
    徒刑1年在案；被告確有日本國籍，並持日本護照，多年來
    臺均僅短期滯境，俱如前述，為能確保將來刑事審判程序或
    執行等程序均能順利進行，衡以趨吉避兇之人性，被告出境
    滯留日本而拒絕回國以逃避追訴、刑罰執行之可能性，機率
    甚高，原審認被告有長期滯留國外之虞，並非無據。原裁定
    已附具理由說明認定衡酌之依據，其駁回被告解除限制出境
    之聲請，於法尚無不合。抗告意旨仍以個人、家庭因素為由
    ，並執前詞指摘原裁定不當，請求撤銷原裁定，並解除限制
    出境，並無理由，應予駁回。
據上論斷，應依刑事訴訟法第412條，裁定如主文。
中    華    民    國    99    年    10    月    29    日
                  刑事第十庭審判長法  官  宋  祺
                                  法  官  林孟宜
                                  法  官  高玉舜
以上正本證明與原本無異。
不得再抗告。
                                  書記官  許雅淩
中    華    民    國    99    年    11    月    1     日

司法院資訊處製作；財團法人民間司法改革基金會備份。
